臺灣臺北地方法院交通事件裁定　　　　　　　　　 九十一年度交聲字第一九五號
　　異議人即
　　受處分人　甲○○
右列異議人即受處分人因違反道路交通管理處罰條例案件，對於台北市交通事件裁決
所中華民國九十一年一月二十九日所為之處分（原處分案號：北市裁三字第裁二二－
Ｚ00000000號），聲明異議，本院裁定如左：
    主  文
異議駁回。
    理  由
一、聲明異議意旨略以：異議人即受處分人甲○○為執業醫師，於民國九十年十一月
    十三日晚上十時許，下班後因與友人相邀吃宵夜，雖有喝幾杯酒，然衣著整齊，
    並無滿身酒味之情形，對於員警酒測攔檢，亦停車配合受測，受處分人舉動清醒
    、言語正常，經員警施以二次酒測，酒精濃度均未過量，在員警又進行第三次酒
    測下，因同一吹管累積三次吹氣之酒精含量，而造成酒精濃度含量超過標準，員
    警因受處分人當場質疑，自認威嚴受損，乃憑空指述受處分人滿身酒味，施以最
    高處罰。茲經受處分人提出申訴結果，依然遭裁處罰鍰，心有不服，據此聲明異
    議云云。
二、按交通違規事件裁罰案件，性質上屬於交通行政主管機關本於職權就公法上具體
    事件所為之決定而對外直接發生法律效果之單方行政行為。公法之適用，以明文
    規定適用者為限，公法未設有明文者，自不得以他法之規定而類推適用，此乃適
    用法律之原則，行政法院著有六十年判字第四一七號判例。而行政法有關新舊法
    之適用，原則採「實體從舊，程序從新」主義，亦有最高行政法院八十五年度判
    字第一五○號裁判意旨可資參照。道路交通管理處罰條例既無類於稅捐稽徵法第
    四十八條之三「納稅義務人違反本法或稅法之規定，適用裁處時之法律。但裁處
    前之法律有利於納稅義務人者，適用最有利於納稅義務人之法律」之「從新從輕
    」的規定，自不得類推適用之。本件裁判時，道路交通管理處罰條例第三十五條
    ，雖於九十一年七月三日公布修正，並自同年六月一日起施行，然依行政「實體
    從舊，程序從新」之原則，尚無比較新舊法之問題，核先敘明。
三、另按汽車駕駛人飲酒後其吐氣所含酒精成份超過每公升○．二五毫克以上者，不
    得駕車，道路交通安全規則第一百十四條第二款定有明文。再汽車駕駛人，駕駛
    汽車經測試檢定酒精濃度超過規定標準者，處新台幣（下同）一萬五千元以上六
    萬元以下之罰鍰，並當場禁止其駕駛及吊扣駕駛執照一年，道路交通管理處罰條
    例第三十五條第一項第一款定有明文。如汽車駕駛人駕駛汽車經測試檢定酒精濃
    度超過規定標準者，依違反道路交通管理事件統一裁罰標準及處理細則第四十四
    條第一項及違反道路交通管理事件統一裁罰標準表之規定，根據行為人：所駕
    駛汽車之種類（機器腳踏車、小型車、大型車）；經測試檢定出之酒精濃度；
    及有無在應到案日期前到案等三項因素，決定對行為人所處罰鍰之數額；如行
    為人係駕駛小型車，經測試檢定其吐氣所含酒精濃度超過每公升○．四毫克以上
    未滿○‧五五毫克，並在應到案日期前到案聽後裁決者，應對該行為人處以三萬
    四千五百元之罰鍰。此外，行車執照、駕駛執照及其他依法令規定必須隨車攜帶
    之證件，均應攜帶；汽車駕駛人，駕駛車輛未隨身攜帶駕駛執照者，處三百元以
    上六百以下罰鍰，並禁止駕駛，道路交通安全規則第八十九條第一項第二款、道
    路交通管理處罰條例第二十五條第三款亦定有明文。
四、訊據受處分人坦承確有前揭酒後駕車及未攜帶駕駛執照之行為，惟矢口否認酒後
    吐氣所含酒精濃度超出每公升○點二五毫克之標準值，辯稱：伊對於員警酒測攔
    檢，停車配合受測，受測時舉動清醒言語正常，並無滿身酒味之情形，員警已施
    以二次酒測，在酒精濃度均未過量之下，又以同一吹管進行第三次酒測，酒精濃
    度因三次累積而造成含量超過標準云云。經查：
（一）本件受處分人於九十年十一月十三日晚上，飲用酒類後，行車前未攜帶駕駛執
      照，仍駕駛車號Ｔ三─三五六九號自用小客車，在道路上行駛，經內政部警政
      署國道公路警察局第六警察隊員警於九十年十一月十四日凌晨零時十九分許，
      在國道三號公路南向木柵交流道入口匝道處攔查，發覺受處分人滿身酒味，經
      以酒精測試器施以酒測，因吐氣所含酒精濃度達每公升○點四六毫克，超過規
      定標準值○‧二一毫克，員警當場以受處分人違反道路交通管理處罰條例第二
      十五條第一項第三款、第三十五條第一項第一款規定掣單舉發。嗣受處分人於
      應到案日期前向原處分機關提出申訴，經舉發單位即內政部警政署國道公路警
      察局第六警察隊調查結果，認受處分人確有前開違規行為，原處分機關乃依前
      揭道路交通管理處罰條例第二十五條第一項第三款、第三十五條第一項第一款
      、違反道路交通管理事件統一裁罰標準表之規定，於九十一年一月二十九日裁
      處受處分人三萬四千八百元之罰鍰，並吊扣其駕駛執照十二個月。此有台北市
      交通事件裁決所違反道路交通管理事件裁決書（北市裁三字第裁二二－Ｚ00
      000000號）、交通違規案件陳述書、內政部警政署國道公路警察局第六
      警察隊九十一年十二月十三日（九十）公警國六刑字第一九六二三號書函、台
      北市交通事件裁決所送達證書、內政部警政署國道公路警察局舉發違反道路交
      通管理事件通知單等件在卷可稽。
（二）第按交通警察摯發舉發違反道路交通管理處罰條例所列違規事實，本質上為行
      政處分，係公務員基於職務上權力，依法就特定具體事件所為具公法上效果之
      單方面行政行為，基於公務員為公法上行為具有公信力之原則，該行政行為當
      可被推定為真正，其據以依法處分之事實認定亦為正確無誤。查員警連續三次
      對於本件受處分人進行酒精濃度之吹氣測試，固屬實情，然此係因受處分人前
      二次受測時其吹氣量未達一公升無法測試，經第三次吹足一公升之氣量後，始
      測得吐氣所含之酒精濃度一節，業經證人即現場舉發員警鄧永立於本院調查中
      結證：「‧‧‧當時受處分人非常不合作，他吹一下就停掉，第三次才足足吹
      足一公升的氣量可以讓機器測試，測試值為○‧四六」等語綦詳（見本院九十
      一年三月二十二日訊問筆錄第三頁），與受處分人於本院調查時自承：「‧‧
      ‧警察跑出來，拿指揮棒攔我下車，問我有沒有喝酒，我承認我有喝，我認為
      我只有喝幾杯酒應該沒有問題，警察連測我三次，因為前兩次的吹測，警察認
      為我吹氣的姿勢不正確，所以總共測三次」等語（見本院九十一年三月二十二
      日訊問筆錄第二頁）之情節相符。又者，受處分人雖辯稱前二次測試值均未超
      過標準云云一節，復經證人鄧永立在本院嚴以駁斥，證述：「‧‧‧第一、二
      次吹氣並沒有出現數值出來」等語綦詳（見本院九十一年三月二十二日訊問筆
      錄第二頁），堪認員警對於受處分人進行連續三次酒測之行政行為，並無不當
      。此情與護士測量病人之血壓或體溫，倘施測之位置、方法不當或測量時間不
      足，即會影響測量結果之正確，乃相同之理。況受處分人與舉發員警鄧永立素
      不相識，倘受處分人在第一次吹氣時已遵照指示方法吹氣，並經酒測機器判讀
      出吐氣所函知酒精濃度，員警斷無對其進行第二次吹氣測試，甚至連續施測三
      次之必要，更無甘冒偽造文書及偽證刑責，誣指受處分人酒精濃度超過標準之
      理。足徵受處分人於接受酒測時，其前二次之吐氣方法及氣量，確有酒測機器
      未能判讀之可議處。
（三）末查，受處分人於右揭時間，測試結果吐氣所含酒精成份每公升達○．四六毫
      克之事實，有受處分人簽名之酒精濃度測定紙（影本）所紀錄：「○‧四六Ｍ
      Ｇ／Ｌ」可稽。測試前，酒精濃度測試器復經「歸零」，在酒精濃度值○‧○
      ○ＭＧ／Ｌ之狀態，又有酒精濃度測定紙可憑，受處分人空言辯稱第三次受測
      時結果，受第一、二次酒精含量累積影響，造成測試結果不正確云云一節，顯
      無可採。原處分機關據此認定受處分人受測當時吐氣所含酒精成份達每公升○
      ．四六毫克，超出標準值○‧二一毫克，尚無違誤。受處分人辯稱其自覺只喝
      幾杯酒，應該沒有問題云云，莫非係一般酒後仍執意駕車者對自己飲酒後精神
      狀態之主觀認知與自信，尚不足推翻客觀有據之酒精濃度測試結果。此外，受
      處分人對其未攜帶駕駛執照一情，業經其於本院調查時自承：「未帶駕照的部
      分我沒有意見」等語在卷（見本院九十一年三月二十二日訊問筆錄），且有卷
      附受處分人於為警舉發時所出具之切結書一紙足證，從而原處分機關認定受處
      分人駕駛車輛未隨身攜帶駕駛執照，亦屬有據。
五、綜上所述，受處分人駕駛上開車輛，確有未攜帶駕駛執照及經測試檢定酒精濃度
    超過規定標準之違規情節，原處分機關認定違反道路交通管理處罰條例第二十五
    條第一項第三款、第三十五條第一項第一款規定，自無不當。經參考受處分人所
    駕駛車輛種類（小型車），經測試檢定吐氣所含酒精濃度（每公升○．四毫克以
    上未滿○‧五五毫克），及受處分人在應到案日期前到案聽後裁決等情形，依違
    反道路交通管理事件統一裁罰標準表之規定，裁處受處分人三萬四千八百元（三
    萬四千五百元、三百元）之罰鍰，併吊扣受處分人之駕駛執照十二個月，並無違
    誤。受處分人猶執前詞，指摘原處分不當，為無理由，自應將其異議駁回。
據上論斷，應依道路交通案件處理辦法第十九條，裁定如主文。
中    華    民    國      九十一      年      九      月      二十四    日
                                      臺灣臺北地方法院交通法庭
                                          法  官  吳  秋  宏
右正本證明與原本無異。
如不服本裁定，應於送達後五日內，向本院提出抗告狀。
                                          書記官  林  碧  華
中    華    民    國      九十一      年       九      月     二十四    日
